【裁判字號】    95,家抗,8
【裁判日期】    950612
【裁判案由】    繼承遺產
【裁判全文】
臺灣臺南地方法院民事裁定               95年度家抗字第8號
抗  告  人  甲○○
代  理  人  丙○○
                    號
上列抗告人因聲明繼承遺產事件，對於中華民國94年11月30日臺
灣臺南地方法院94年度聲繼字第39號裁定提起抗告，本院裁定如
下：
      主    文
原裁定廢棄。
抗告人聲請繼承被繼承人乙○○在台灣遺產之表示應予准許。
聲請及抗告程序費用由抗告人負擔。
      理    由
一、本件抗告人即原審聲明人甲○○於原審法院聲請意旨略以：
    被繼承人乙○○於民國91年9月3日死亡，其父親馬春秀於生
    前有二個老婆，大老婆為李氏，未生育子女，小老婆為越氏
    ，與馬春秀生有馬山河、乙○○、馬嫩妮、甲○○（即抗告
    人）四名子女，上開乙○○之親屬中，除抗告人外，均早已
    死亡，故抗告人依法對被繼承人乙○○在台灣地區之遺產有
    繼承之權利，抗告人為此爰依台灣地區與大陸地區人民關係
    條例第66條之規定，檢具相關文件，向原法院聲明繼承等語
    。
二、原審法院裁定以：查被繼承人乙○○於91年9月3日死亡，有
    除戶謄本1件附卷可稽，堪予認定。又查抗告人主張其與被
    繼承人乙○○為同父同母所生之親兄弟，而依臺灣地區與大
    陸地區人民關係條例施行細則第59條第1項之規定，提出聲
    請書、被繼承人乙○○之除戶戶籍謄本、繼承系統表、經大
    陸地區河南省許昌縣公證處以（2005）許昌證民字第62號公
    證之親屬關係公證書，向本院聲明繼承被繼承人乙○○在台
    之遺產，惟抗告人所提出之上開親屬關係公證書記載被繼承
    人乙○○死亡時之住所地有誤，且所載抗告人、被繼承人乙
    ○○之母親「李氏」為西元1867年10月4日生，而抗告人為
    西元1931年3月8日生，則依此推斷，李氏於生下抗告人時已
    64歲高齡，實與常情有違，經本院於94年9月13日當庭裁定
    命抗告人於一個月內提出正確之親屬關係公證書，且內容須
    載明抗告人與被繼承人是否為同父同母所生之親兄弟以釐清
    上開疑問，惟抗告人僅提出一紙其親筆之聲明書載：「我父
    親馬春秀生前有二個老婆，大老婆李氏無子女，小老婆越氏
    所生子女有馬山河、乙○○、馬嫩妮、甲○○，我們四個是
    同父同母。因為在我們當地受封建思想意識等所影響，形成
    了任何人都不願意對外人說自己是小老婆所生的這種風俗，
    故在辦理親屬關係公證書時，沒有提到越氏，不料產生這麼
    多誤會‧‧‧」等語，經核抗告人所補正之上開聲明書僅係
    抗告人自述被繼承人乙○○之親屬關係，雖該聲明書亦經大
    陸地區河南省許昌縣公證處以（2005）許縣證民字第535號
    公證，然該公證書乃係證明該聲明書為抗告人所出具而已，
    抗告人所補正者顯非經大陸地區公證處出具之親屬關係公證
    書，且依抗告人之聲明書所載，抗告人自承其與被繼承人乙
    ○○之母親實際上為越氏，並非李氏，亦顯見抗告人於聲請
    時所提出之親屬關係公證書所載內容為虛偽，不足採用。綜
    上所述，本件抗告人聲明繼承被繼承人乙○○之在台遺產，
    並未依臺灣地區與大陸地區人民關係條例施行細則第59條第
    1項之規定，提出符合繼承人身分之證明文件，且經本院定
    期命補正，抗告人仍未補正合法之證明文件，則抗告人本於
    臺灣地區與大陸地區人民關係條例第66條之規定，向本院為
    繼承之表示，顯非合法，應予駁回。
三、抗告意旨略以：緣被繼承人乙○○係台灣地區人民，於91年
    9月3日死亡，抗告人係其繼承人，前原審法院所指摘抗告人
    未提出符合繼承人身分之證明文件，今抗告人均予以補正，
    請求鈞院廢棄原審法院之裁定等語。
四、按大陸地區人民依臺灣地區與大陸地區人民關係條例第66條
    規定繼承臺灣地區人民之遺產者，應於繼承開始起3年內，
    檢具下列文件，向繼承開始時被繼承人住所地之法院為繼承
    之表示：一聲請書；二被繼承人死亡時之除戶戶籍謄本及繼
    承系統表；三符合繼承人身分之證明文件。第1項第3款身分
    證明文件，應經行政院設立或指定之機構或委託之民間團體
    驗證，臺灣地區與大陸地區人民關係條例施行細則第59條第
    1項、第3項前段定有明文。
五、經查：抗告人主張被繼承人乙○○係5年9月14日出生，生前
    住台南市○區○○里○○鄰○○路190號，於91年9月3日死亡
    ，其在臺灣並無得為繼承之親屬，其父親馬春秀於生前有二
    個老婆，大老婆為李氏，未生育子女，小老婆為越氏，與馬
    春秀生有馬山河、乙○○、馬嫩妮、甲○○（即抗告人）四
    名子女，上開乙○○之親屬中，除抗告人外，均早已死亡，
    抗告人依法對被繼承人乙○○在台灣地區之遺產有繼承之權
    利，爰向法院為繼承之意思表示，業據提出被繼承人乙○○
    之除戶戶籍謄本、繼承系統表、被繼承人乙○○國內直寄抗
    告人之家書7紙、信封2紙、被繼承人乙○○之照片1幀、被
    繼承人乙○○回大陸重修其父母之墓碑照片2幀、大陸地區
    河南省許昌縣公證處（2005）許縣證民字第575號親屬關係
    公證書、（2005）許縣證民字第63號委託關係公證書，並經
    海基會以（95）核字第005801號、（94）核字第036288號證
    明書驗證相符，又依卷附被繼承人乙○○回大陸重修其父母
    之墓碑照片2幀所示，被繼承人乙○○於82年3月14日立碑時
    ，其上記載「先父生於．．．先母趙氏生於．．．為報答父
    母養育之恩故刻石立碑以誌．．．清處士馬公諱春秀暨元配
    李孺人、繼配趙孺人合葬之墓；子山河、慶昌、合興、女嫩
    妮．．．」等語，則被繼承人乙○○與抗告人確係兄弟關係
    ，尤屬明確；原法院以抗告人未提出符合繼承人身分之證明
    文件，不足以證明抗告人為被繼承人之弟為由，駁回抗告人
    之聲請，抗告人嗣於本院提出記載其為被繼承人乙○○之弟
    之大陸地區河南省許昌縣公證處（2005）許縣證民字第575
    號親屬關係公證書，並經海基會以（95）核字第005801號證
    明書驗證相符，並提出被繼承人乙○○回大陸重修其父母之
    墓碑照片為證，已如前述，足堪認定抗告人之主張為真實，
    是以抗告人依據臺灣地區與大陸地區人民關係條例第66條之
    規定，向原法院為繼承之表示，於法並無不合，原裁定駁回
    抗告人之聲請，自有未洽，抗告意旨指摘原裁定不當，聲明
    廢棄，為有理由，應由本院將原裁定廢棄，並准許抗告人之
    聲請。
六、據上論結，本件抗告為有理由，依非訟事件法第46條、第21
    條第1項，民事訴訟法第492條前段，裁定如主文。
中    華    民    國    95    年    6     月    12    日
          家事法庭    審判長法官  陳美燕
                      法      官  張麗娟
                      法      官  黃瑪玲
上為正本係照原本作成。
抗告人如不服本裁定，僅得於收受本裁定正本送達後10日內以適
用法規顯有錯誤為理由，向本院提出再抗告狀（須附繕本一份及
繳納再抗告裁判費新台幣1000元），並經本院許可後始可再抗告
於高等法院。
中    華    民    國    95    年    6     月    12    日
                          書記官  黃坤義


司法院資訊處製作；財團法人民間司法改革基金會備份。
